【裁判字號】    89,易,5168
【裁判日期】    891229
【裁判案由】    重利
【裁判全文】
臺灣高雄地方法院刑事判決                        八十九年度易字第五一六八號
    公  訴  人  臺灣高雄地方法院檢察署檢察官
    被      告  丁○○
右列被告因重利案件，經檢察官提起公訴（八十九年度偵字第二一四八八號），本院
判決如左：
    主  文
丁○○共同乘他人急迫貸以金錢，而取得與原本顯不相當之重利，處有期徒刑肆月，
如易科罰金，以參佰元折算壹日。
    事  實
一、丁○○有恐嚇及妨害風化案件前科，仍不知悔改，明知不詳姓名綽號「小武」之
    成年人，在台灣新聞報刊登之小額借款廣告，實際上係從事重利放款之違法行為
    ，仍於八十九年八月二十八日，以每月新台幣（下同）三萬元之薪資受僱於綽號
    「小武」之人，負責從事收取利息之工作，且將其申請使用之（０七）0000
    000號電話號碼以二千元之代價轉讓予綽號「小武」之人使用，而與該名男子
    基於共同犯意之聯絡從事重利之行為。後因乙○○急須金錢周轉，遂於閱覽廣告
    後以（七）三九七四一八號電話向該名綽號「小武」之男子借款，而於八十
    九年九月一日，由該名男子與丁○○共同至乙○○高雄市新興區七賢一號三０一
    號五樓之四住處，趁乙○○急迫、輕率、無經驗而貸予現金三萬元，並約定利息
    每七日為一期，每期利息六千元，並預扣一期利息，實際上僅借予二萬四千元，
    而取得與原本顯不相當之重利。嗣因乙○○交付三期利息後無法再清償利息而意
    圖自殺，始經乙○○之夫甲○○發覺上情而報警，在同年九月二十二日十六時許
    ，丁○○與該名綽號「小武」之人，前往高雄市新興區○○○路二九七號「羅多
    倫咖啡店」向甲○○收取利息時，為警當場查獲丁○○，惟綽號「小武」之人則
    趁機逃逸。
二、案經高雄市政府警察局新興分局移送台灣高雄地方法院檢察署檢察官偵查起訴。
    理  由
一、訊據被告丁○○雖坦承右揭受僱於綽號「小武」之人、共同借款及向乙○○收取
    三次利息之事實，惟仍矢口否認犯行，辯稱：不知綽號「小武」之人之借款是重
    利行為云云。經查：（一）、被告右揭犯罪事實，業據被害人乙○○之夫甲○○
    指述在卷，並經被告坦承確有此部分之犯罪事實，自足採信。（二）、被告雖辯
    稱不知綽號「小武」之人之借款是重利行為云云。惟被告係與綽號「小武」之人
    共同至乙○○高雄市新興區七賢一號三０一號五樓之四住處，當面共同借款予乙○○，而依其等當場約定之借款條件為：「借款三萬元，利息每七日為一期，每
    期利息六千元，並預扣一期利息，實際上僅借予二萬四千元」等條件，一般人均
    足以知悉係取得與原本顯不相當之重利行為，被告自不得委為不知。綜上所述，
    被告所辯，顯係卸責之詞，不足採信，其犯行，事證明確，足以認定。
二、核被告所為，係犯刑法第三百四十四條之重利罪。被告與綽號「小武」之人，有
    犯意聯絡及行為分擔，為共同正犯。茲審酌被告犯後猶否認犯行，態度不佳，貸
    予他人重利，影響社會金融秩序活動，借款人常因重利之壓迫鋌而走險，致對社
    會治安造成危害，前有恐嚇及妨害風化案件前科，有被告之全國前案紀錄表在卷
    可稽，足見素行不佳，本次貸與他人之金額並不高，危害尚不重，及其犯罪之動
    機、目的等一切情狀，爰量處如主文所示之刑，併諭知如易科罰金之折算標準。
    至扣案之空白本票十七張，係向被告租屋居住之丙○○所有而非被告所有，業據
    證人丙○○證述在卷，並有中國國際商業銀行東高雄分行八十九年十二月六日函
    所檢送之丙○○開戶資料在卷可稽，依法自不得宣告沒收，併予敘明。
據上論斷，應依刑事訴訟法第二百九十九條第一項前段，刑法第二十八條、第五十六
條、第三百四十四條、第四十一條，罰金罰鍰提高標準條例第一條前段、第二條，判
決如主文。
中      華      民      國    八十九    年     十二     月    二十九    日
                                  臺灣高雄地方法院刑事第一庭
                                      法  官  郭文通
右正本證明與原本無異。
如不服本判決，應於判決送達後十日內，向本院提出上訴狀。
                                      書記官  黃國忠
中      華      民      國    八十九    年     十二      月    二十九   日
撉誧P決論罪法條全文：
刑法第三百四十四條
乘他人急迫、輕率或無經驗貸以金錢或其他物品，而取得與原本顯不相當之重利者，
處一年以下有期徒刑、拘役或科或併科一千元以下罰金。


司法院資訊處製作；財團法人民間司法改革基金會備份。
